臺灣高等法院刑事裁定
110年度抗字第448號
抗  告  人
即  被  告  黃文潭



上列抗告人即被告因聲請迴避案件，不服臺灣臺北地方法院110
年度聲字第264號，中華民國110年2月8日裁定，提起抗告，本院
裁定如下：
    主  文
抗告駁回。
    理  由
一、原裁定意旨略以：抗告人即被告黃文潭因犯竊盜罪，經拘提
    無著，於民國109年12月2日經原審法院發佈通緝時之通緝文
    書係由鄭如意書記官製作，鄭書記官確係斯時之配屬書記官
    ；另抗告人經緝獲後，於109年12月7日夜間10時許，由林法
    官在原審法院刑事第2法庭訊問，筆錄係由吳書記官記載，
    亦有筆錄可稽。按書記官之配屬非聲請迴避之事由，抗告人
    以鄭書記官非林法官之配屬書記官為原因聲請迴避，自非正
    當。另抗告人以109年12月7日訊問筆錄，書記官就其有利之
    陳述，未予記載，亦未更正為由，聲請鄭書記官迴避部分。
    按該訊問筆錄既非由鄭書記官記錄，抗告人聲請鄭書記官迴
    避，同非正當；況抗告人以該日筆錄有多處遺漏，聲請交付
    法庭錄音光碟等情，業經原審法院於109年12月15日予以准
    許，如抗告人核對後，認筆錄有錯誤或遺漏者，自可依刑事
    訴訟相關規定為之，非聲請迴避之事由。本件並無事證足認
    書記官有何應迴避之情事，本件聲請為無理由，應予駁回等
    語。
二、抗告意旨及抗告補充理由略以：我有符合保全證據之規定，
    但黃子溎法官均駁回我的聲請，我於109年12月2日聲請黃子
    溎法官迴避尚未確定，黃子溎法官明知迴避尚未確定卻下通
    緝令，侵害憲法保障我的人權，縱109年12月7日夜間10時許
    是由林法官之書記官吳書記官記載筆錄，但吳書記官對我有
    利之陳述未予記載，亦未更正，我聲請更正筆錄，鄭如意書
    記官應移給林法官及吳書記官更正，鄭如意書記官卻吃案並
    偽造我聲請109年12月7日訊問光碟，並下裁定，但我從未聲
    請交付光碟，顯然黃子溎法官和鄭如意書記官無中生有，企
    圖掩飾，違背正當法律程序，若鄭如意書記官不迴避紀錄，
    其將是黃子溎法官不公正裁判之幫助犯云云。
三、按當事人聲請書記官迴避，依刑事訴訟法第25條第1項前段
    規定，準用關於法官迴避之規定，即當事人遇有書記官有應
    自行迴避之情形而不自行迴避，或有應自行迴避以外之情形
    ，足認執行職務有偏頗之虞者，得聲請書記官迴避。又考諸
    聲請書記官迴避立法意旨，係因書記官掌理訴訟案件紀錄，
    其與訴訟案件之關係，自甚密切，故亦準用法官迴避之規定
    。但因書記官所執行之職務，乃擔任裁判外事務性之工作，
    對於案件之裁判，並無成見之可言，究與法官之審判職務有
    別。故刑事訴訟法第18條第2款規定得聲請書記官迴避原因
    ，所謂「足認其執行職務有偏頗之虞」，係指以一般通常之
    人所具有之合理觀點，對於該承辦書記官能否為公平之紀錄
    ，均足產生懷疑；且此種懷疑之發生，有其客觀之事實依據
    ，而非僅出於當事人主觀之判斷者，始足當之。
四、經查：
  ㈠原審受理109年度易字第153號竊盜案件，承辦該案之書記官
    鄭如意，並無刑事訴訟法第17條各款所列書記官應自行迴避
    而不迴避之情形，合先敘明。
  ㈡被告抗告意旨及抗告補充理由稱：伊聲請更正筆錄，鄭如意
    書記官應移給林法官及吳書記官更正，鄭如意書記官竟偽造
    伊聲請109年12月7日訊問光碟，並下裁定，顯違背正當法律
    程序乙節。然查，本件書記官與被告並無故舊恩怨關係，且
    該訊問筆錄既非由鄭書記官記錄，聲請人聲請鄭書記官迴避
    ，並非正當；況聲請人以該日筆錄有多處遺漏，聲請交付法
    庭錄音光碟等情，業經原審法院於109年12月15日予以准許
    ，如抗告人核對後，認筆錄有錯誤或遺漏者，自可依刑事訴
    訟相關規定為之，並非聲請迴避之事由。
  ㈢綜上，原裁定以書記官並無事證足認書記官有何應迴避之情
    事，因而駁回被告上開書記官迴避之聲請，尚無不合。被告
    仍執前詞，提起本件抗告，指摘原裁定不當，為無理由，應
    予駁回。
據上論斷，依刑事訴訟法第412條，裁定如主文。
中　　華　　民　　國　　110 　年　　4 　　月　　14　　日
                  刑事第十九庭  審判長法　官  曾淑華
                                      法　官  王美玲
                                      法　官  許文章
以上正本證明與原本無異。
不得再抗告。
                                      書記官  陳盈芝
中　　華　　民　　國　　110 　年　　4 　　月　　14　　日